臺灣臺北地方法院行政訴訟判決　
111年度交字第6號
原      告  黃  筠
被      告  臺北市交通事件裁決所

代  表  人  蘇福智
訴訟代理人  石蕙銘
上列當事人間交通裁決事件，原告不服臺北市交通事件裁決所中
華民國110年12月9日北市裁罰字第22-ZCA842125號裁決，提起行
政訴訟，本院判決如下：
    主  文
一、原告之訴駁回。
二、訴訟費用新臺幣300元由原告負擔。
    事實及理由
一、程序部分：
    原告不服被告民國110年12月9日北市裁罰字第22-ZCA842125
    號違反道路交通管理事件裁決書（下稱原處分）而提起行政
    訴訟，核屬行政訴訟法第237條之1第1項第1款規定之交通裁
    決事件，爰依行政訴訟法第237條之7規定，不經言詞辯論，
    逕為判決。
二、爭訟概要：
(一)原告將其所有車號000-0000號自用小客車（下稱系爭車輛）
    借予訴外人陳韋任使用，陳韋任於110年9月24日1時27分許
    駕駛系爭車輛，行經國道1號南向157.25公里處（下稱系爭
    地點），經雷達測速器測得行車速度為172公里(速限110公
    里，超速62公里)，經內政部警政署國道公路警察局第三公
    路警察大隊(下稱舉發機關)員警填製國道警交字第ZCA84212
    5號舉發違反道路交通管理事件通知單(下稱舉發通知單)對
    原告舉發。
(二)原告不服舉發通知單委由陳韋任向被告陳述意見並申請歸責
    ，經舉發機關查復違規屬實，被告審認原告有「行車速度超
    過規定之最高時速60公里(處車主)」之違規行為，乃依道路
    交通管理處罰條例第43條第4項規定開立原處分，裁處原告
    吊扣汽車牌照6個月，並於同日送達原告。原告不服原處分
    ，於110年12月27日向本院提起行政訴訟。
三、原告起訴主張及聲明：
(一)主張要旨：
    原告為系爭車輛車主，因陳韋任有緊急狀況向原告借車，原
    告遂將系爭車輛借予陳韋任使用，並交代陳韋任該車為其平
    日代步工具，不能違規超速，是原告已善盡車主監督義務，
    且陳韋任亦承認因心急而超速，並已繳清罰鍰，請撤銷扣牌
    處分。　 
(二)聲明：原處分撤銷。　　
四、被告答辯及聲明：
(一)答辯要旨：
　1.本件舉發機關函復表示，系爭車輛於上開時地超速違規經員
    警逕行舉發，經檢視違規採證相片核對車籍資料顯示車輛廠
    牌、車型、車種、顏色均相符。又本件所使用固定式雷達測
    速照相儀器，經送經濟部標準檢驗局檢驗合格，其準確性並
    無問題，採證當時亦無故障，該路段於測照地點前約900公
    尺處（南向156.4公里處）設置「警52」警告標誌，告知用
    路人應依照道路速限行駛，符合道路交通管理處罰條例第7
    條之2第3項規定，本件經測得時速為172公里，超速62公里
    ，爰依道路交通管理處罰條例第43條第1項第2款與第43條第
    4項規定舉發無誤。經檢視採證照片，「警52」警告標誌之
    設置清晰完整，足供辨識，駕駛人當可見相關告示牌面，並
    遵守道路速限規定行駛。
　2.依道路交通管理處罰條例第85條第4項規定係採推定過失責
    任，推定汽車所有人有過失，原告要負責舉證，原告所提出
    之通話紀錄46秒無法證明其沒有過失。
(二)聲明：駁回原告之訴。　　　　
五、爭點：
    原告對駕駛陳韋任之違規超速行為，是否已善盡汽車所有人
    對系爭車輛之管理監督義務？
六、本院之判斷：
(一)應適用之法令：道路交通管理處罰條例第43條第1項第2款、
    第43條第4項（附錄）。
(二)查原告所有之系爭車輛於上開時地因有「行車速度超過規定
    之最高時速60公里」之違規行為，經舉發機關依科學儀器即
    固定式雷射測速照相儀測定並拍照後逕行舉發，被告查認確
    有上開違規情事，乃依道路交通管理處罰條例第43條第4項
    規定，以原處分裁處原告吊扣汽車牌照6個月（處車主）等
    情，有舉發通知單（見本院卷第59頁）、陳韋任違規裁決書
    (見本院卷第85頁)、陳韋任違規舉發通知單(見本院卷第57
    頁)、舉發機關110年11月2日國道警三交字第1103702619號
    函（見本院卷第27至28頁）、財團法人台灣商品檢測檢驗中
    心(見本院卷第29頁)、違規採證相片（見本院卷第31頁、第
    33頁）、汽車車籍查詢單（本院卷第95至97頁）、送達證書
    (見本院卷第91頁)及原處分（見本院卷第21頁）在卷可稽，
    原告所有系爭車輛經陳韋任駕駛在前揭時地超速之情事並為
    原告所不爭執，堪信為真實，被告認系爭車輛有上開違規超
    速60公里以上之違規行為，自屬有據，並無違誤。
(三)原告對駕駛陳韋任之違規超速行為，難認已善盡汽車所有人
    對系爭車輛之管理監督義務：
　1.按道路交通管理處罰條例第43條第4項規定，除處罰其駕駛
    人（行為人）外，並應吊扣該汽車牌照6個月，經核該規定
    並未限汽車駕駛人與汽車所有人應為同一人，始能吊扣汽車
    牌照之限制，是在汽車駕駛人與汽車所有人為同一人時，固
    無疑義；惟在汽車駕駛人與汽車所有人不同時，即係採併罰
    規定，衡酌其立法目的，應係考量汽車所有人擁有支配管領
    汽車之權限，對於汽車之使用方式、用途、供何人使用等事
    項，均得加以篩選控制，是其對於汽車之使用者應負有監督
    該使用者具備法定資格及駕駛行為合於交通安全管理規範之
    公法上義務，藉以排除汽車所有人放任其所有之汽車供人恣
    意使用，徒增危害道路交通安全之風險，故針對違規情節較
    為嚴重之行為，另對汽車所有人加以處罰。
　2.次按違反行政法上義務之行為非出於故意或過失者，不予處
    罰，行政罰法第7條第1項有明文規定。基於「有責任始有處
    罰」之原則，行政罰之裁處以行為人主觀上有可非難性及可
    歸責性為前提，故須其違反行政法上義務行為係出於故意或
    過失者，始予處罰；無故意或過失者，則非在處罰之列。又
    關於法律或自治條例所為併罰規定，揆其立法意旨係將原非
    「行政法上義務主體（通常即為處罰對象）」之人或組織，
    納入處罰對象，故除非立法意旨明白表示該併罰對象不以有
    故意過失為必要，否則其規定僅具擴大處罰對象之意義，尚
    不足以排除行政罰法第7條有關故意過失規定之適用。準此
    ，在汽車駕駛人與汽車所有人不同時，依道路交通管理處罰
    條例第43條第4項前段關於吊扣汽車所有人該汽車牌照6個月
    之併罰規定，仍有行政罰法第7條有關故意過失規定之適用
    ，固無疑義，惟道路交通管理處罰條例第85條第4項規定採
    推定過失責任，即產生舉證責任倒置效果，原告須舉證證明
    其對於汽車駕駛人，已善盡管理監督之義務，始得免除汽車
    所有人之責任。
　3.查系爭車輛在速限110公里之路段，經雷達測速器測得之時
    速為172公里，該行車速度已超過規定最高速限62公里，對
    於道路交通安全及管理具有重大危險，原告雖主張其已交代
    陳韋任該車為其平日代步工具，不能違規超速，其已善盡監
    督義務等語，並提出雙方對話訊息為憑，惟細繹原告傳送予
    陳韋任之對話訊息：「9/24(五)上午12：49原告：要睡搞搞
    了。上午12：50原告：剛剛吃了鬆筋藥、那我先睡囉」等情
    (見本院卷第23頁)，並無任何交代陳韋任不要違規超速駕駛
    之情事，是上開對話訊息尚不足證明原告對實際駕駛人陳韋
    任使用系爭車輛之情形有何具體監督、管理之舉措，實難認
    原告就其監督管理義務係無過失，自無法排除道路交通管理
    處罰條例第85條第4項推定過失之適用，故原告上開主張，
    尚難採認。
(四)本件判決基礎已臻明確，兩造其餘攻擊、防禦方法及訴訟資
　　料經本院審酌後，核與判決結果不生影響，無一一論述之必
　　要，併此敘明。　　
七、結論：
　　原處分認事用法並無違誤，原告訴請撤銷原處分為無理由，
    應予駁回。至本件第一審裁判費為300元，應由敗訴之原告
    負擔，爰確定第一審訴訟費用額如主文第2項所示。
中　　華　　民　　國　　111 　年　　4 　　月　　13　　日
                  行政訴訟庭  法  官  黃子溎
上為正本係照原本作成。
如不服本判決，應於送達後20日內，向本院提出上訴狀並表明上
訴理由（原判決所違背之法令及其具體內容或依訴訟資料可認為
原判決有違背法令之具體事實)，其未載明上訴理由者，應於提
出上訴後 20 日內向本院補提理由書（上訴狀及上訴理由書均須
按他造人數附繕本，如未按期補提上訴理由書，則逕予駁回上訴
），並應繳納上訴裁判費新臺幣 750 元。
中　　華　　民　　國　　111 　年　　4 　　月　　13　　日
                              書記官  藍儒鈞
附錄（參考法條）：
1.道路交通管理處罰條例第43條第1項第2款
　汽車駕駛人，駕駛汽車有下列情形之一者，處新臺幣6000元以
  上24000元以下罰鍰，並當場禁止其駕駛：
　二、行車速度，超過規定之最高時速60公里。 
2.道路交通管理處罰條例第43條第4項
　汽車駕駛人有第1項或前項行為者，並吊扣該汽車牌照6個月；
  經受吊扣牌照之汽車再次提供為違反第1項第1款、第3款、第4
  款或前項行為者，沒入該汽車。

訴訟費用計算書
項　　　　目　　金　額（新臺幣）　　備　註
第一審裁判費　　 300元
合        計　　 300元